臺灣臺中地方法院民事判決　93年度訴字第175號
原　　　告　甲○○
被　　　告　乙○○
當事人間請求損害賠償事件，經原告提起刑事附帶民事訴訟，由
本院刑事庭（92年度附民字第395號）移送前來，本院於民國94
年12月26日言詞辯論終結，判決如左：
    主    文
被告應給付原告新台幣壹佰萬元及自民國九十二年十二月二十三
日起至清償日止按年息百分之五計算之利息。
訴訟費用由被告負擔五分之一，餘由原告負擔。
本判決於原告以新台幣拾肆萬元供擔保後，得假執行。
原告其餘假執行之聲請駁回。
    事實及理由
一、原告起訴主張被告對訴外人王榮賢（即原告之父）告訴傷害
    案件，於民國（下同）92年2月26日下午在台灣高等法院台
    中分院第14法庭開庭，因訴外人王榮賢提出理由辯解，被告
    對訴外人王榮賢大聲說話，態度不禮貌又不友善，且未遵守
    法庭秩序，原告上前欲護衛訴外人王榮賢，以免王榮賢受傷
    害，詎被告卻在法庭公然大聲辱罵原告「幹你娘、不要臉、
    你去給人家幹」等語，經台灣台中地方法院檢察署檢察官以
    92年度偵字第12129號提起公訴，鈞院92年易字第2114號、
    台灣高等法院台中分院93年度上易字第160號判處被告公然
    侮辱罪刑確定。原告為碩士畢業，未婚女子，擔任台中縣議
    會議員為公眾人物，且名譽為政治人物之第二生命，被告公
    然辱罵，致原告羞於見人，精神萬分痛苦，被告億萬富翁，
    仗勢欺負年輕女子應予嚴懲，原告爰依侵權行為之法律關係
    ，請求被告賠償原告非財產上之損害。並聲明求為判決：被
    告應給付原告新台幣（下同）5,000,000元及自起訴狀繕本
    送達翌日起至清償日止按年息5%計算之利息；原告願供擔保
    聲請宣告假執行。
二、被告否認原告主張之事實，並以：並未辱罵原告，刑事案件
    之證人為原告之助理及原告父親，所言有偏頗之嫌不足採信
    ，且原告請求之慰撫金額過高等語為辯。聲明求為判決駁回
    原告之訴。
三、兩造不爭執之事實：
  (一)92年2月26日92年度上更(一)字第48號在台灣高等法院台中分
    院第14法庭開庭，被告陪同王田到庭，原告與王榮賢到庭，
    當天在法庭內王田與王榮賢發生爭執。
  (二)原告為台中縣議員、學歷碩士畢業；被告為宜寧中學3年級
    肄業、現在從事土地買賣。
四、法院之判斷：
    本件兩造之主要爭執點乃在於被告於92年2月26日陪王田同
    至台灣高等院台中分院第14法庭就92年度上更(一)字第48號刑
    事案件之審理開庭，在法庭內被告是否對原告為辱罵之行為
    ？經查：
  (一)本件被告因於92年2月26日在台灣高等法院台中分院第14法
    庭辱罵原告，經台灣台中地方法院檢察署檢察官以92年度偵
    字第12129號提起公訴，並經本院以92年度易字第2114號判
    處被告拘役20日，被告不服提起上訴，台灣高等法院台中分
    院以93年度上易字第160號判決駁回被告之上訴而確定等情
    ，業經本院依職權調閱上開案卷查核屬實。
  (二)被告否認於上開時地對原告為辱罵之行為，惟原告主張被告
    有為上述辱罵行為之事實，業經刑事案件審理後，認為原告
    先後於偵審中指訴歷歷，核與證人即當日在法庭內之王榮賢
    及潘士俊，分別於偵查、審中到庭證述情節大致相符，並經
    台灣高等法院台中分院審理上開刑事案件時分別當庭勘驗92
    年2月26日開庭之錄音光碟，光碟時間顯示46分58秒時，王
    榮賢被訴傷害案件之承審法官，勸諭王榮賢與王田能否和解
    ，詎王榮賢與王田即開始有激烈之爭吵，自光碟內僅能聽出
    雙方或多人有爭吵聲，但無法清晰分辨爭吵具體內容乙節，
    有勘驗筆錄附於上開刑事案卷可參，認為被告於刑事案件中
    辯稱當日始終未加入爭吵行列，難以採信，有上開案件全卷
    可稽。則依原告及證人王榮賢、潘士俊於上開刑事案件偵、
    審中所為之指訴及證述內容，已足認原告主張之事實為真正
    ，被告所為辯解，尚難採納。
  (三)被告雖以證人王榮賢、潘士俊分別為原告之父及助理，所為
    證詞不足採信為辯，惟證人王榮賢、潘士俊均為當日在場之
    人，為被告所不爭執，其二人自刑事案件警訊、偵查、審理
    時，先後證稱在法庭內見聞被告辱罵原告之行為，且於台灣
    高等法院審理時，證人潘士俊就上開見聞情事，接受被告選
    任辯護人之交互詰問，則證人王榮賢、潘士俊既為當場見聞
    待證事實之人，所為證言復經法院調查互核且與原告主張相
    符，自難僅以其等之身分即認其等所為證言不足採信。
  (四)另被告聲請將92年度上更(一)字第48號刑事案件於92年2月26
    日下午之錄音光碟送請國立師大學台灣語言及教學研究所鑑
    定，鑑定結果以錄音光碟在25:36及35:40秒處，各有1句「
    幹你娘」之用語等語，有該所所長894年12月22日信函在卷
    ，惟依前述台灣高等法院台中分院審理93年度上易字第16 0
    號刑事案件時，於93年3月15日當庭播放錄音光碟之結果：
    錄音光碟總長為57分10秒，於46分30秒許生爭吵，爭吵聲音
    很大，未全程錄音，另經該案件書記官依受命法官指示檢視
    本院刑事庭審理92年度易字第2114號案件所調取92年度上更
    (一)第48號案件之92年2月26日開庭數位錄音光碟，檢視情形
    ：數位錄音光碟全長57分10秒，0分27秒點呼相關人員入庭
    ，至46分13秒時法官宣布改期，46分58秒法官勸諭和解，自
    此錄音光碟示激烈爭吵，但無法清晰分辨爭吵內容，有書記
    官檢視結果附於刑事卷可憑，比對本件送請鑑定之結果，鑑
    定報告中錄音光碟23:36及35:40秒之時間尚在開庭法官訊問
    之期間內，與原告及證人等於刑事案件陳述係開完庭後發生
    爭吵及被告辱罵行為之時間不符，亦與刑事案件當庭播放及
    檢視錄音光碟之結果不符，被告亦辯稱鑑定結果的2句話是
    訴外人王田的聲音，是鑑定結果之錄音光碟時間顯非本件待
    證事實發生之時間。此鑑定結果固無從作為本件被告有辱罵
    原告行為之證明，惟本件原告主張之事實，依前述調查證據
    之結果，已足堪認定屬實，縱錄音光碟內容因爭吵激烈，無
    法清晰分辨爭吵內容，亦不得僅以此反推被告無出言辱罵原
    告之行為，是被告所辯仍難為其有利之認定。
  (五)按因故意或過失，不法侵害他人之權利者，負損害賠償責任
    ；不法侵害他人之身體、健康、名譽、自由、信用、隱私、
    貞操，或不法侵害其他人格法益而情節重大者，被害人雖非
    財產上之損害，亦得請求賠償相當之金額。民法第184條第
    1項前段、第195條第1項前段分別定有明文。本件被告於公
    開法庭內以「幹你娘、不要臉、你去給人家幹」等語言，公
    然侮辱原告，已侵害原告名譽之人格權，原告既因而受有非
    財產上之損害，依前揭規定，自得依法請求被告賠償。按以
    人格權遭遇侵害，受有精神上之痛苦，而請求慰藉金之賠償
    ，其核給之標準，須斟酌雙方之身分、資力與加害程度及其
    他各種情形核定相當之數額。且所謂「相當」，應以實際加
    害情形與其名譽影響是否重大及被害人之身分、地位與加害
    人之經濟情況等關係定之，最高法院86年度台上字3537號著
    有判決意旨可參。本院審酌原告為碩士學歷，為現任台中縣
    議員，為公眾人物，且為年輕未婚女子，遭被告以粗鄙言語
    辱罵，所致名譽上之損害及其財產情形（詳如卷附稅務電子
    閘門財產調件明細表）；被告為中學肄業，從事土地買賣，
    與原告為叔姪關係，因與原告之父感情不睦互控傷害，竟昧
    於其為原告長輩之身份，於陪同王田出庭時出言侮辱原告，
    其侵權行為之加害程度及其財產情形（詳如卷附之稅務電子
    閘門財產調件明細表）等一切情狀，認原告請求被告給付精
    神慰撫金5,000,000元，核屬過高，應核減為1,000,000元始
    為允當。
  (六)綜上，原告依侵權行為之法律關係向被告請求賠償1,000,00
    0元及自起訴狀繕本送達翌日即92年12月23日起至清償日止
    按年息5%計算之利息，為有理由，應予准許，原告等逾此數
    額之請求，則屬無據，應予駁回。
五、本件判決之基礎已為明確，兩造其餘主張、舉證均與判決結
    果無影響，爰不一一論述，附此敘明。
六、假執行之宣告：原告陳明願供擔保，聲請宣告假執行，就其
    勝訴部分，核無不合，爰酌定相當擔保金額宣告之。至原告
    敗訴部分，其假執行之聲請即失其附麗，應併予駁回。
七、訴訟費用負擔及假執行之依據：民事訴訟法第79條、第390
    條第2項。
中　　華　　民　　國　　94　　年　　12　　月　　30　　日
                  民事第三庭  法  官  陳文爵
正本係照原本作成。
如對本判決上訴，須於判決送達後20日內向本院提出上訴狀。
中　　華　　民　　國　　94　　年　　12　　月　　30　　日
                              書記官  王美珍
